【裁判字號】    92,交簡上,14
【裁判日期】    920718
【裁判案由】    公共危險
【裁判全文】
臺灣嘉義地方法院刑事判決                        九十二年度交簡上字第一四號
    上  訴  人
    被      告  甲○○
右上訴人因公共危險案件，不服本院簡易庭中華民國九十二年五月九日九十二年度交
簡字第四六九號第一審判決（起訴案號：臺灣嘉義地方法院檢察署九十二年度偵字第
一六六○號）提起上訴，本院管轄之第二審合議庭判決如左：
    主  文
上訴駁回。
    事  實
一、劉全成前於民國八十九年間因公共危險罪，經本院於八十九年八月二十二日以八
    十九年度交易字第一八五號判決判處有期徒刑六月，如易科罰金以三百元折算一
    日，於八十九年十月十八日確定，並於九十年七月十二日出監執行完畢。詎仍不
    知悔改，明知飲酒後駕駛動力交通工具之操控能力降低而無法為安全之駕駛，仍
    於民國九十二年二月二十六日下午三時至五時許，在嘉義縣竹崎鄉光華村八鄰究
    芎坪九號住處飲用一、二瓶米酒後，仍執意酒後騎乘車牌號碼ＳＳＩ－二○三號
    之輕型機車外出，於同日晚上八時四十八分許，行經嘉義市○○○路三六七號前
    時，為執行勤務之員警攔檢盤查，當場對劉全成為呼氣酒精濃度測試，發現所含
    酒精成份為每公升一點○四毫克，始查知上情。
二、案經嘉義市警察局第二分局報請臺灣嘉義地方法院檢察署檢察官偵查起訴。
    理  由
一、右開犯罪事實，業據上訴人即被告劉全成（下簡稱被告）於警訊、偵查中及本院
    審理時坦承不諱，並有酒精吐氣測試表、刑法第一百八十五條之三案件測試觀察
    紀錄表、嘉義市警察局舉發違反道路交通管理事件通知單各一份（分別見警卷第
    四至六頁）在卷可資佐證。
二、復按酒精使用後對身體的影響除自主神經系統亢奮與認知功能的暫時性缺損外，
    與駕駛能力有關者乃（１）對移動景物的追蹤能力，（２）經強光照射後恢復視
    力，（３）監視四周的注意力，而上述三種能力在夜間駕車時尤其重要，許多人
    飲酒後因沒有可自覺的生理反應，以致腦部功能已缺損而仍不自知照常開車，雖
    然每人飲酒後的自覺生理反應不一，然而同種族之間的酒精清除率則相近，故一
    般而言，飲用同量酒精之後其對每個人的身體影響應類似；且酒精濃度與肇事率
    之關係，當呼氣酒精濃度達．五五ｍｇ＼Ｌ時，其肇事率為十倍，故酒後駕車
    為造成意外事故的主要原因之一。人們從交通事故的痛苦教訓裡，漸漸深切地體
    認到酒精在交通事故傷亡中所扮演的惡性角色，導致今日世界各國都明文規定，
    禁止人民在酒後駕駛汽車或是大眾運輸工具，並且加重對酒後駕車者的罰責。英
    、美及歐洲各國都陸續立法，明文規定：駕駛汽車（或是大眾運輸工具）的駕駛
    者，有飲用酒精的限制和強制受檢的義務。其主要的目的在於減少交通事故的傷
    害，也可保障社會大眾的安全。唯有重視交通事故與酒精的關係，以及宣導國人
    酒後不駕車的守法習慣，才能降低酒後交通事故的傷亡，確保社會大眾行的安全
    （參照臺大醫學院法醫學科吳木榮醫師撰：酒精與交通事故傷害的法醫學觀點，
    及臺北醫學院附設醫院精神科主任蔡尚穎撰：酒精對人體生理與行為之影響）。
    又刑法第一百八十五條之三之服用酒類不能安全駕駛而為駕駛罪係屬公共危險罪
    ，所謂公共危險罪乃指足以造成特定或不特定多數人死亡或身體健康受到傷害，
    以及財物受損等嚴重後果之具有公共危險性之犯罪行為。又本條規定並未在構成
    要件中設有「致生公共危險」之構成要件要素，故為抽象公共危險罪，而所謂抽
    象公共危險罪，即立法者在架構此種犯罪之構成要件時，即以構成要件要素之彼
    此關聯，而預先認定該行為具有一般之抽象危險，而不以事實上業已發生危險，
    方具有可罰性。是本條既屬抽象公共危險罪，即非實害犯，亦非結果犯，而立法
    者在訂立此條文時，即認酒後駕駛動力交通工具，具有一般之危險性，該條之立
    法目的乃在預防酒後駕駛，對於其餘用路人所造成之危害，因此，並不以行為人
    的確因酒後駕車而肇事造成危險或損害作為構成要件，均予合先指明。
三、另按刑法上所謂「服用酒類不能安全駕駛動力交通工具」，觀察重點在於酒精對
    駕駛人在交通工具高速動力運轉狀況下維持身心整體應變能力的影響，而酒精對
    於人體的影響，在經驗科學上並不限於徹底麻醉身心，當血液酒精濃度（一般為
    呼氣酒精濃度的二百倍到二百三十倍）過高而造成酒精中毒時，即使只是每公升
    一百毫克（換算呼氣酒精濃度約為每公升零點五毫克）也已足可影響駕駛安全。
    關於這項自然科學上所肯定的客觀實驗數據，法務部曾於八十八年五月十日邀集
    行政院衛生署、中央警察大學等相關專業機構研商確認，並取呼氣酒精濃度每公
    升零點五五毫克的近似數值為個案事實認定參考，以法八十八檢字第一六六九號
    函行文所屬機關供作刑事訴追依據，所採測定基準並不違背公知的經驗法則。如
    果根據通常生活上的客觀經驗已不能確保駕駛人穩定而有效地操控動力交通工具
    ，自屬法律所要規範的對象，與駕駛人有無喝醉、神智是否清楚均無必然關連。
    本案被告劉全成酒後經測得之呼氣酒精濃度既高達每公升一點○四毫克，其駕車
    肇事率為一般人之十倍以上，此有酒精濃度測試值表乙紙附卷可憑；又被告駕駛
    有蛇行，車身搖擺不定，轉彎半徑過大或過小等駕駛操控力欠佳情形；且為警查
    獲、測試或訊問過程有語無倫次、含糊不清等情事，亦有刑法第一百八十五條之
    三案件測試觀察紀錄表一份可稽，顯見其已因飲酒而影響安全駕車之能力，本件
    罪證明確，被告犯行堪以認定。
四、核被告劉全成所為，係犯刑法第一百八十五條之三之服用酒類，不能安全駕駛動
    力交通工具而駕駛之公共危險罪。被告前於八十九年間因公共危險罪，經本院於
    八十九年八月二十二日以八十九年度交易字第一八五號判決判處有期徒刑六月，
    如易科罰金以三百元折算一日，於八十九年十月十八日確定，並於九十年七月十
    二日出監執行完畢，有臺灣高等法院被告全國前案紀錄表及臺灣嘉義地方法院檢
    察署刑案資料查記紀錄表各乙紙可憑，其於前開有期徒刑執行完畢，五年內再犯
    本件有期徒刑以上刑之罪，為累犯，應依刑法第四十七條規定加重其刑。被告雖
    自陳其目前經濟狀況無法負擔罰金等情，固值憫恕，惟審酌被告於九十年間甫因
    公共危險罪執行完畢，竟又再犯本件公共危險犯行，顯見其輕忽法律之程度；且
    酒後駕車為近年交通事故發生之主因，影響國民身體、生命、財產至鉅，酒後不
    開車之觀念，亦經主管機關透過各傳播媒體長期宣導，應為社會大眾所共知，被
    告竟置若罔聞，於酒後吐氣之酒精濃度達每公升一‧○四毫克而不能安全駕駛之
    情形，仍貿然騎乘機車於公路上行駛，顯棄社會及個人安全於不顧，實有非是；
    原審基此因認上訴人罪證明確，援引刑法第一百八十五條之三、第四十七條、第
    四十一條第一項前段，罰金罰鍰提高標準條例第二條之規定，逕以簡易判決科處
    被告有期徒刑三月，並諭知易科罰金之折算標準，認事用法並無不當，量刑亦稱
    妥適。上訴人以原審量刑過重云云，上訴指摘原判決不當，且其無力負擔本件之
    罰金，希望從輕量刑，核非可採，其上訴為無理由，應予駁回。
據上論斷，應依刑事訴訟法第四百五十五條之一第一項、第三項、第三百六十八條，
判決如主文。
本案經檢察官陳鈴香到庭執行職務。
中      華      民      國    九十二    年      七      月     十八     日
                                臺灣嘉義地方法院刑事第一庭
                                    審判長  法  官  夏  金  郎
                                            法  官  盧  鳳  田
                                            法  官  黃  仁  勇
右正本證明與原本無異。
本件不得上訴。
中      華      民      國    九十二    年      七      月     十八     日
                                            書記官   呂  權  芳
附錄本案論罪科刑法條：
刑法第一百八十五條之三：
服用毒品、麻醉藥品、酒類或其他相類之物，不能安全駕駛動力交通工具而駕駛者，
處一年以下有期徒刑、拘役或三萬元以下罰金。


司法院資訊處製作；財團法人民間司法改革基金會備份。
